【裁判字號】    98,台上,228
【裁判日期】    980115
【裁判案由】    違反廢棄物清理法
【裁判全文】
最高法院刑事判決              九十八年度台上字第二二八號
上訴人  甲○○
上列上訴人因違反廢棄物清理法案件，不服台灣高等法院台中分
院中華民國九十五年五月三日第二審更審判決（九十四年度上更
(一)字第三七一號，起訴案號：台灣台中地方法院檢察署九十年度
偵字第二０七二０號、九十一年度偵字第一三一七號），提起上
訴，本院判決如下：
    主  文
上訴駁回。
    理  由
按刑事訴訟法第三百七十七條規定：上訴於第三審法院，非以判
決違背法令為理由，不得為之。是提起第三審上訴，應以原判決
違背法令為理由，係屬法定要件。如果上訴理由書狀並未依據卷
內訴訟資料，具體指摘原判決不適用何種法則或如何適用不當，
或所指摘原判決違法情事，顯與法律規定得為第三審上訴理由之
違法情形，不相適合時，均應認其上訴為違背法律上之程式，予
以駁回。本件原審經審理結果，認為上訴人甲○○並未依廢棄物
清理法規定，向地方主管機關縣市政府申請並領有廢棄物清除、
處理許可證或核備文件，於民國九十年十月十二日晚上，由與之
有共同正犯關係之劉清源 (業經台灣台中地方法院另案判處有期
徒刑一年十月確定）駕駛車牌號碼5Ｊ－643號曳引車，拖掛車牌
號碼2X97號車斗，裝載向不詳姓名之人收受業經絞碎之寶特瓶標
籤紙及塑膠紙張等一般事業廢棄物，載至台中縣龍井鄉○○段新
庄子小段第五０四地號（由丙○等人向財政部國有財產局承租）
之國有土地上傾倒，上訴人則駕駛挖土機挖掘該土地供劉清源傾
倒廢棄物使用，並挖取少許土方掩埋以茲掩飾，上訴人於同日晚
上二十二時五十分許，為丙○發現報警前來當場查獲時，見狀自
挖土機上跳下逃跑，劉清源亦棄車逃逸，經警員等分頭追捕，於
同日晚上二十三時許，在現場草叢內逮捕上訴人，犯行明確，因
而撤銷第一審之科刑判決，改判論上訴人以共同未依廢棄物清理
法第四十一條第一項規定，領有廢棄物清除、處理許可文件，從
事廢棄物清除、處理罪，處有期徒刑壹年貳月。已詳敘其調查、
取捨證據之結果及憑以認定犯罪事實之心證理由。並就上訴人否
認犯行之供詞及其所辯各語認非可採，予以論述及指駁。從形式
上觀察，原判決尚無足以影響判決結果之違背法令情形存在。上
訴意旨略稱：(1)證人黃素萍、曹昌成、王美月均證實上訴人在台
中縣都會公園附近經營之「小夜天碳烤店」於案發當晚有營業，
至晚上十時後，上訴人外出找地，原判決對該有利上訴人之證據
不置一詞，有理由不備之違法。(2)劉清源到案後已供陳上訴人並
非其所稱綽號「長腳」之正犯，原審未為調查斟酌，即推論其所
述為迴護上訴人之詞，有理由矛盾、調查職責未盡之違法。(3)警
員、丙○、乙○○、洪郁鈞均未看到上訴人從挖土機上跳下來，
且丙○、乙○○、洪郁鈞指述前後矛盾，有重大瑕疵，不得作為
證據，原審仍採為論罪依據，有理由不備、不適用法則之違法。
(4)曹昌成當晚與上訴人至案發現場找地，確屬實情，上訴人僱用
曹昌成，並沿用其前任職隨車小弟時之稱呼為「阿弟」，原判決
認上訴人謂其於警局所稱「阿弟」係曹昌成為不實，其論斷有違
經驗法則。(5)上訴人確係為謀生計而至案發處找尋可供營業地點
，且當時夜間天涼，上訴人乃在工作服之外，加穿棉質外套，原
審未察，認上訴人所辯為不足取，其論述有違經驗法則、論理法
則及有理由不備之違法等語。惟按：採證認事、取捨證據及證據
證明力之判斷，乃事實審法院之職權，苟其採證認事之論斷無違
證據法則，即不容任意指為違法。原判決認定上訴人確於上揭時
、地，與劉清源共同為違反廢棄物清理法之行為，而為丙○等報
警查獲，並逮捕上訴人之事實，係以：上訴人供承在案發現場附
近遭警查獲之情事，上訴人係在現場駕駛挖土機挖掘土地及掩埋
廢棄物，見丙○等報警前來即跳下遁入草叢中逃逸，經分頭追捕
始被逮獲等情，經據證人丙○、乙○○、洪郁鈞（以上三人於第
一審或原審均證述其目擊上訴人自挖土機跳下逃跑，嗣被追捕逮
獲之情）及警員晉士弘、林俊如（均證述查獲上訴人之經過）證
述明確。並以：案發地點道路彎曲，附近荒涼無住家，晚上十時
過後人車稀少，如要觀看夜景，亦不如緊鄰之都會公園及望高寮
，有第一審履勘現場之筆錄及警員晉士弘、林俊如之證詞可稽，
徵之一般人於深夜前往山區查看可否做生意，有悖常情，難以輕
信；而曹昌成之綽號為「阿成」，並非如上訴人於第一次警詢時
所稱之「阿弟」，有曹昌成之警詢筆錄可稽，且「阿弟」係一般
對青少年之稱呼，上訴人與曹昌成年紀相距有限，其平常是否即
以「阿弟」而非「阿成」相稱呼曹昌成，即有可疑，況上訴人所
稱：該「阿弟」者離開時，可能因路況不熟，一直未再出現云云
，與曹昌成於警詢所稱：伊當時找不到上訴人，回到店裡才知上
訴人未歸，行動電話又不通，故無法得知上訴人之下落等語，及
丙○等人會同警方多人在現場找尋上訴人甚久等情，俱有未合，
足認上訴人所辯其係與曹昌成至該處找尋可供經營碳烤店之地點
，曹昌成亦附和其詞，均無可採。復敘明：案發地點乃人煙稀少
之地，一般人鮮少進出，現場查獲時除逃走之上訴人外，別無他
人，上訴人又無須要逃跑之具體事由，顯見上訴人即係證人劉清
源所指綽號「長腳」之人，劉清源於原審證稱上訴人並非現場開
挖土機之人，要屬迴護上訴人之詞，不足採取；丙○、乙○○、
洪郁鈞對於上訴人確係在現場駕駛挖土機之司機，先後指認不移
，雙方又無恩怨，應無誣陷上訴人之理由，佐以警員晉士弘、林
俊如證述查獲上訴人之經過，其等前後證述，縱稍有出入，或係
因當場找尋嫌疑犯甚為困難，在逮捕上訴人之際，於混亂、緊張
之餘，不及詳細記憶細節所致，難以苛求，堪認其等所述與事實
相符各等情。俱綜合卷內證據資料逐一勾稽審認、論駁綦詳，其
推理論斷衡諸經驗及論理等證據法則皆無違背，自無違法情事。
經核其餘上訴意旨，亦係置原判決所為明白論斷於不顧，仍持已
為原判決指駁之陳詞再事爭辯，及對於事實審法院取捨證據與自
由判斷證據證明力之職權行使，徒以自己之說詞，任意指摘，難
認已符合首揭法定之第三審上訴要件。本件上訴違背法律上之程
式，應予駁回。
據上論結，應依刑事訴訟法第三百九十五條前段，判決如主文。
中    華    民    國  九十八  年    一    月   十五   日
                      最高法院刑事第十庭
                          審判長法官  邵  燕  玲
                                法官  李  伯  道
                                法官  孫  增  同
                                法官  李  英  勇
                                法官  林  錦  芳
      本件正本證明與原本無異
                                      書  記  官
中    華    民    國  九十八  年    一    月   二十   日
                                                      Ｑ


司法院資訊處製作；財團法人民間司法改革基金會備份。
